臺灣臺中地方法院民事判決
111年度訴字第2231號
原      告  葉宇翔  


被      告  陳泓憲  
上列當事人間因詐欺案件，原告提起附帶民事訴訟請求侵權行為
損害賠償事件，經本院刑事庭裁定移送前來（110年度附民字第4
43號），本院於民國111年9月22日言詞辯論終結，判決如下：
    主      文
被告應給付原告新臺幣陸拾陸萬元，及自民國一百一十一年八月
二十六日起至清償日止，按週年利率百分之三計算之利息。
本判決於原告以新臺幣貳拾貳萬元為被告供擔保後，得假執行。
但被告以新臺幣陸拾陸萬元為原告預供擔保後，得免為假執行。
    事實及理由
壹、程序部分：
　　被告經合法通知，未於言詞辯論期日到場，核無民事訴訟法
    第386條所列各款情形，爰依原告之聲請，由其一造辯論而
    為判決。
貳、實體部分：
一、原告主張：被告依其智識程度及日常生活經驗，應可知悉一
    般人均可自行申請金融帳戶使用，如非供犯罪使用，實無收
    取他人金融帳戶之必要，並可預見其將金融帳戶提供予真實
    姓名年籍不詳之人後，該人將可能藉由該蒐集所得之帳戶作
    為收受詐欺款項之用，以遂行詐欺取財犯行，並掩飾、隱匿
    該詐欺贓款之去向、所在，以逃避國家追訴、處罰，竟仍以
    縱係如此亦不違背其本意，基於幫助詐欺取財及一般洗錢之
    不確定故意，於民國109年7月14日下午2時12分前某時許，
    在不詳地點，將其所申辦之華南商業銀行帳號000000000000
    號帳戶（下稱系爭帳戶）之存摺、金融卡及密碼，提供予真
    實姓名年籍不詳之人。嗣該人所屬詐欺集團成員於取得系爭
    帳戶資料後，即於109年5月16日晚間8時許，以通訊軟體LIN
    E帳號暱稱「彣彣」向原告佯稱：在網路上平台操作外匯外
    幣有穩定數據可以賺錢，如要儲值更高金額可以一起合夥投
    資云云，復以通訊軟體LINE帳號暱稱「喬喬」向原告佯稱：
    如要更高金額的儲值，要將錢匯入其他帳戶，且如要將賺的
    錢提領出來，要先付完傭金才能將錢提領出來云云，致原告
    陷於錯誤，於109年7月14日下午2時12分許，臨櫃匯款新臺
    幣（下同）66萬元至系爭帳戶，隨後即遭提領、轉帳一 空
    ，原告因而受有損害。為此，爰依侵權行為之規定請求被告
    負賠償責任等語。並聲明：（一）被告應給付原告66萬元，
    及自起訴狀繕本送達翌日起至清償日止，按週年利率百分之
    3計算之利息。（二）願供擔保，請准宣告假執行。
二、被告未於言詞辯論期日到場，亦未提出書狀作任何聲明或陳
    述。
三、得心證之理由：
(一)原告主張之上開事實，業據被告於本院110年度易字第775號
    刑事案件中坦承原告確因遭詐欺而匯款66萬元至系爭帳戶等
    情在卷，並經本院依職權調取該刑事卷宗核閱無訛；且被告
    因本件詐欺等案件，經本院刑事庭判處有期徒刑4月，併科
    罰金3萬元等情，亦有前開判決在卷可稽，上開事實應堪認
    定。
(二)按因故意或過失，不法侵害他人之權利者，負損害賠償責任
    ；數人共同不法侵害他人之權利者，連帶負損害賠償責任﹔
    不能知其中孰為加害人者，亦同。造意人及幫助人，視為共
    同行為人，民法第184條第1項前段、第185條分別定有明文
    。又所謂共同侵權行為，係指數人共同不法對於同一之損害
    ，與以條件或原因之行為。加害人於共同侵害權利之目的範
    圍內，各自分擔實行行為之一部，而互相利用他人之行為，
    以達其目的者，仍不失為共同侵權行為人，而應對於全部所
    發生之結果，連帶負損害賠償責任（最高法院78年度台上字
    第2479號判決意旨參照）。被告雖於前開刑事案件辯稱係遺
    失系爭帳戶資料而非交予他人使用，惟詐欺集團使用之人頭
    帳戶，為避免匯入款項遭帳戶所有人提領，必先取得帳戶所
    有人之授權使用以降低風險，縱係拾獲他人遺失之帳戶資料
    ，亦應無提供被害人匯款之可能，以排除帳戶所有人提領被
    害人匯入之款項或為掛失止付之風險，倘非被告主動提供帳
    戶資料，詐欺集團成員何能安心使用，堪認系爭帳戶資料確
    係由被告提供他人使用，則被告於行為時既為智識成熟之成
    年人，顯可預見他人刻意蒐集金融帳戶存摺、金融卡、印章
    、密碼等資料，將可藉此遂行以詐欺取財為目的之犯行，且
    其發生並不違背其本意之情形下，仍將系爭帳戶資料提供詐
    欺集團使用，嗣該詐欺集團成員即以前揭方式，向原告實施
    詐欺行為，致原告陷於錯誤而匯款66萬元至系爭帳戶，被告
    提供帳戶之行為，已達幫助該詐欺集團成員實行詐欺取財犯
    行之程度，依民法第185條第2項規定，被告即視為前開詐欺
    集團成員之共同侵權行為人，則依民法第184條第1項前段、
    第185條第1項前段規定，被告自應就原告所受損害與前開詐
    欺集團成員負連帶損害賠償之責，是原告依侵權行為之規定
    ，請求被告賠償損害66萬元，即屬有據。
(三)再按給付無確定期限者，債務人於債權人得請求給付時，經
    其催告而未為給付，自受催告時起，負遲延責任。其經債權
    人起訴而送達訴狀，或依督促程序送達支付命令，或為其他
    相類之行為者，與催告有同一之效力；遲延之債務，以支付
    金錢為標的者，債權人得請求依法定利率計算之遲延利息；
    應付利息之債務，其利率未經約定，亦無法律可據者，週年
    利率為百分之5；民法第229條第2項、第233第1項前段、第2
    03條分別定有明文。本件原告對被告之侵權行為債權，核屬
    無確定期限之給付，又未約定利率，既經原告提起民事訴訟
    ，且被告迄未給付，當應負遲延責任，原告併請求自起訴狀
    繕本送達翌日即111年8月26日（參本院卷第39頁送達證書）
    起至清償日止，按週年利率百分之3計算之利息，於法有據
    ，亦應予准許。
四、綜上所述，被告提供系爭帳戶資料供前開詐欺集團成員以上
    揭方法詐騙原告，致原告受有前開損害，原告依侵權行為之
    規定，請求被告給付66萬元，及自起訴狀繕本送達翌日即11
    1年8月26日起至清償日止，按週年利率百分之3計算之利息
    ，為有理由，應予准許。
五、原告陳明願供擔保請准宣告假執行，核無不合，爰酌定相當
    之擔保金額，予以准許，並依職權酌定被告預供相當之擔保
    金額後得免為假執行。。
六、本件為附帶民事訴訟，無須繳納裁判費，且兩造於訴訟程序
    中，亦無其他訴訟費用之支出，爰不併為訴訟費用之諭知。
中　　華　　民　　國　　111 　年　　9 　　月　　29　　日
                    民事第四庭    法  官  蔡家瑜
以上正本係照原本作成。
如對本判決上訴，須於判決送達後20日內向本院提出上訴狀。如
委任律師提起上訴者，應一併繳納上訴審裁判費。
中　　華　　民　　國　　111 　年　　9 　　月　　29　　日
                                  書記官  陳科維